臺灣雲林地方法院民事裁定
111年度港簡字第196號
原      告  李宗憲

被      告  許喬詒

上列當事人間請求確認本票債權不存在事件，本院裁定如下：
    主    文
本件移送臺灣臺南地方法院。
    理    由
一、按訴訟，由被告住所地之法院管轄；訴訟之全部或一部，法
    院認為無管轄權者，依原告聲請或依職權以裁定移送其管轄
    法院，民事訴訟法第1條第1項前段、第28條第1項分別定有
    明文。次按發票人主張本票係偽造、變造者，於前條裁定送
    達後20日內，得對執票人向為裁定之法院提起確認之訴，非
    訟事件法第195條第1項亦定有明文。上開條文既列舉偽造、
    變造二者，解釋上，本票債務人以其他事由提起確認本票債
    權不存在之訴，即無適用非訟事件法第195條第1項餘地，為
    本票裁定之法院（原法院）無從依上規定取得管轄權。又按
    本於票據有所請求而涉訟者，得由票據付款地之法院管轄，
    民事訴訟法第13條固有明文，惟該條立法目的旨在貫徹票據
    流通性，便利票據權利人行使票據權利。從而，所謂本於票
    據有所請求，專指執票人本於票據行使票據上之權利而言，
    凡執票人本於票據請求承兌、付款及行使追索權均屬之，如
    本於持有票據之原因事實而為主張，並不包括在內。
二、經查，本件原告主張兩造就被告所執如附表所示本票（下稱
    系爭本票）債權已另協議還款金額，且原告已陸續清償欠款
    ，目前僅積欠被告新臺幣（下同）245萬元，因而提起本件
    訴訟，其訴之聲明為訴請確認系爭本票在超過245萬元部分
    之本票債權不存在。是核本件原告主張及原因事實，應係起
    訴請求確認系爭本票之債權不存在，而非就強制執行程序提
    起債務人異議之訴，應無強制執行法第14條第1項前段專屬
    管轄之適用，合先敘明。
三、次查，原告為系爭本票發票人，並以票據債務人身分提起本
    件訴訟，核非屬執票人行使本票權利而涉訟之情形，縱系爭
    本票發票地位於雲林縣口湖鄉，仍無前開民事訴訟法第13條
    特別審判籍規定之適用。又原告主張系爭本票債權不存在，
    並非以系爭本票遭偽造或變造，而係主張系爭本票部分債權
    已經清償為由而提起本件訴訟，是本件亦無從依非訟事件法
    第195條第1項之規定定其管轄法院。再被告住所地位於臺南
    市永康區，有被告戶籍謄本附卷可稽，是依民事訴訟法第1
    條第1項前段之規定，本件自應由被告住所地之法院即臺灣
    臺南地方法院管轄。原告向無管轄權之本院起訴，顯係違誤
    ，爰依職權以裁定移送於該管轄法院即臺灣臺南地方法院。
四、依民事訴訟法第28條第1項，裁定如主文。
中　　華　　民　　國　　111 　年　　12　　月　　22　　日
                  北港簡易庭      法  官  詹皇輝
以上正本係照原本作成。
如不服本裁定，應於送達後10日內向本院北港簡易庭提出抗告狀
（須附繕本），並繳納抗告費新臺幣1,000 元。　
中　　華　　民　　國　　111 　年　　12　　月　　22　　日
                                  書記官  伍幸怡
　　　　　　　　　
附表
票據種類 發票日 票面金額 發票人 到期日 票據號碼 指定受款人 本票 111年9月26日 新臺幣3,730,000元 李宗憲 民國111年1月20日 CH381034 許喬詒